【裁判字號】    88,上易,5047
【裁判日期】    890328
【裁判案由】    侵占
【裁判全文】
臺灣高等法院刑事判決                          八十八年度上易字第五四七號
    上  訴  人
    即  被  告  甲○○
右上訴人因侵占案件，不服臺灣士林地方法院八十七年度易字第二一四八號，中華民
國八十八年八月二十五日第一審判決（起訴案號：臺灣士林地方法院檢察署八十六年
度偵緝字第九四九號）提起上訴，本院判決如左：
    主  文
上訴駁回。
    事  實
一甲○○曾因詐欺案件，經本院判處有期徒刑二年二月確定，於民國八十二年十二月
  十九日執行完畢。詎猶不知悔改，於八十四年十月十四日，與乙○○簽訂不動產買
  賣契約，出售其母魏慶珍所有坐落於臺北縣永和市○○路一九四巷十六弄二號三樓
  之房地予乙○○之弟林永宏，約定買賣價款新臺幣（以下同）四百六十萬元，除現
  金一百六十萬元外，買方林永宏應承接賣方魏慶珍原先於中國農民銀行之抵押貸款
  三百萬元；乙○○自八十四年十一月十四日起至八十五月一月三十日止，陸續交付
  三百萬元予甲○○，委由甲○○辦理清償貸款及塗銷抵押權事宜。詎甲○○於八十
  五月一月三十日取足上開款項後，竟意圖為自己不法之所有，未替乙○○辦理清償
  貸款及塗銷抵押權，而將上開款項侵占入己挪為他用，經乙○○多次催討未果，嗣
  上開房地因抵押權未塗銷而遭法院拍賣，乙○○始知上情。
二、案經被害人乙○○訴請臺灣士林地方法院檢察署檢察官偵查起訴。
    理  由
一、訊據被告甲○○固坦承與告訴人乙○○簽訂上開不動產買賣契約，言明由告訴人
    承受三百萬元貸款，告訴人並陸續給付伊三百萬元之事實，惟否認有右揭侵占之
    犯行，於原審辯稱：抵押權未塗銷係因告訴人未備妥款項而遲未偕同伊前往銀行
    辦理，至伊收受之三百萬元係伊自八十五年一月中旬起至同年七、八月止，陸續
    向告訴人所借得之款項，伊有給付利息三分予乙○○，並以上寶禪寺權證作為質
    押云云。於本院則辯稱：伊因被中國農業機械公司及台灣房屋等公司拖累，將三
    百萬元拿去軋票，始無法返還，並無侵占之意圖云云。惟查：
（一）告訴人交予被告之三百萬元，係供被告向中國農民銀行辦理抵押權塗銷，但嗣
      後被告因受中國農業機械公司、西陵電子公司等倒債拖累，故無能力負擔清償
      抵押貸款義務等情，業據被告於檢察官偵訊時供承不諱（參見八十六年度偵緝
      字第九四九號偵查卷第九頁背面、第十頁），並迭據告訴人於原審及本院訊問
      時指訴無訛（見八十七年易字第二一四八號卷第五十三、五十四頁，本院八十
      八年十二月十五日筆錄），且有買賣契約書、授權書、所有權移轉契約書、土
      地及建物登記簿謄本、被告八十五年一月三十日立具之收據、八十五年十一月
      二十九日立具之承諾保證書、八十六年二月二十四日立具之承諾切結書、臺灣
      板橋地方法院八十五年度拍字第一五八四號民事裁定、民事抗告狀、臺灣高等
      法院八十五年度抗字第二一五五號民事裁定各一件、臺灣板橋地方法院八十五
      年度民執實字第一三二三五號通知、被告寫予告訴人之母林邱錦敏之親筆信函
      各二件附卷（見偵查卷第三頁至四十六頁）可稽。而果如被告所辯，告訴人係
      因未備妥清償貸款之款項，而遲未偕同被告前往銀行辦理貸款清償及抵押權塗
      銷事宜，則告訴人豈有餘款三百萬元可供借予被告使用？又倘如被告所辯，三
      百萬元係告訴人借予被告之款項，則衡諸常情，告訴人與被告非親非故，焉有
      借貸三百萬元鉅款而未立具書面字據、明定利息及返還期限之理？況系爭房地
      於八十五年五月十五日，經臺灣板橋地方法院以八十五年拍字第一五八四號民
      事裁定准予拍賣，告訴人之房地因貸款未清已有遭拍賣之虞，應無遲至八十五
      年七、八月間仍陸續借款予被告之可能，被告上開所辯，顯與常情不合。
（二）被告於八十五年四月間向告訴人借款十萬元，用以回贖其先前典當之汽車一輛
      ，約定回贖後將該車交予告訴人使用，並提供本票十九萬元及上寶禪寺供奉使
      用權證二十紙為質押，嗣後並無依約履行等情，業據被告所自承，核與告訴人
      指訴情節相符，並有借據、本票、上寶禪寺權證各一紙在卷足參，則此部分借
      款及質押之事實，應與前揭委請被告辦理清償貸款及塗銷抵押權事宜所交付之
      三百萬元無涉。而被告於八十五月一月三十日取足上開三百萬元後，明知該款
      係告訴人委託其辦理清償貸款及塗銷抵押權之用，竟未替告訴人辦理貸款之清
      償及抵押權之塗銷，反將上開款項挪為他用，經告訴人多次催討均不處理及返
      還，難謂被告無侵占之犯意。
（三）綜上各情，被告所辯，顯係事後卸責之詞，均不足採，其罪證明確，犯行洵堪
      認定，應依法論科。
二、查被告意圖為自己不法之所有，將告訴人委請其辦理清償貸款及塗銷抵押權所交
    付之款項侵占入己挪為他用，核其所為，係犯刑法第三百三十五條第一項之普通
    侵占罪。查被告曾因詐欺罪，經本院判處有期徒刑二年二月確定，於八十二年十
    二月十九日執行完畢，有卷附本院被告全國前案紀錄表、臺灣高等法院檢察署刑
    案紀錄簡覆表各一紙可按，其受有期徒刑之執行完畢，五年內再犯本件有期徒刑
    以上之罪，為累犯，應依法加重其刑。
三、原審因以被告罪證明確，適用刑法第三百三十五條第一項、第四十七條，罰金罰
    鍰提高標準條例第一條前段之規定，併審酌被告犯罪動機、目的、手段、犯罪所
    生危害，侵占金額甚鉅，迄今仍未與告訴人達成民事和解、被告健康及經濟情況
    均不佳及犯罪後態度等一切情狀，量處有期徒刑一年二月，認事用法，經核均無
    違誤，量刑亦稱妥適。被告否認犯罪，提起上訴，而指摘原判決不當，為無理由
    ，應予駁回。
四、被告於八十九年三月十四日辯論終結後，雖又分別於同月十七日、二十二日提出
    答辯狀，略謂：被告並非本件房地買賣之當事人，告訴人實無將款項交付被告代
    辦抵押權塗銷之必要，被告亦無此義務，被告出具之承諾保證書及切結書，係應D
    告訴人之要求而寫，非出於被告之原意，本件係屬借款云云，並聲請訊問證人王
    遠誠，經核尚不影響本院所為上開心證，且無訊問該證人之必要，併此敘明。
五、據上論斷，應依刑事訴訟法第三百六十八條，判決如主文。
本案經檢察官洪威華到庭執行職務。
中      華      民      國     八十九     年      三     月    二十八   日
                              臺灣高等法院刑事第四庭
                                  審判長法  官  蔡  永  昌
                                        法  官  李  得  灶
                                        法  官  徐  昌  錦
右正本證明與原本無異。
不得上訴。
                                        書記官  吳  金  來
中      華      民      國     八十九     年      三     月     三十    日
附錄：本判決論罪科刑法條全文
刑法第三百三十五條第一項：
意圖為自己或第三人不法之所有，而侵占自己持有他人之物者，處五年以下有期徒刑
、拘役或科或併科一千元以下罰金。


司法院資訊處製作；財團法人民間司法改革基金會備份。
